臺灣高等法院刑事判決
110年度上訴字第886號
上  訴  人  
即  被  告  王浩宇


指定辯護人  義務辯護人  蘇哲民律師
上列上訴人即被告因違反毒品危害防制條例案件，不服臺灣新北
地方法院109年度訴字第611號，中華民國110年1月7日第一審判
決（起訴案號：臺灣新北地方檢察署108年度偵字第27598、3133
7、32158、34065、35955、36491號、109年度偵字第4376號），
提起上訴，本院判決如下：
    主  文
原判決關於王浩宇所犯共同持有第三級毒品純質淨重五公克以上
罪及定應執行刑部分均撤銷。
王浩宇犯持有第三級毒品純質淨重五公克以上罪，處有期徒刑陸
月，如易科罰金，以新臺幣壹仟元折算壹日。扣案如附表編號4
、5、7、8所示之物均沒收。
    事  實
一、王浩宇明知愷他命、4-甲基甲基卡西酮、芬納西泮均係毒品
    危害防制條例第2條第2項第3款規定列管之第三級毒品，依
    法不得持有，竟基於持有第三級毒品純質淨重5公克以上之
    犯意，於民國108年8月23日某時許，至臺北市中山區元富酒
    店，向該酒店之姓名年籍不詳、自稱「小傑」之人，以新臺
    幣（下同）13萬元購得第三級毒品愷他命100公克，以1萬元
    購得含有第三級毒品成分4-甲基甲基卡西酮、芬納西泮之果
    汁包50包而持有之。嗣經警於108年8月29日16時40分許，持
    搜索票在其新北市○○區○○街00巷0弄0號7樓租屋處（下稱本
    案租屋處）搜索查獲，並扣得其持有合計純質淨重超過5公
    克以上之如附表編號4、5所示之愷他命共2包及編號7、8所
    示毒品果汁包共26包（數量、重量詳如附表編號4、5、7、8
    鑑定結果欄所示）。
二、案經新北市政府警察局刑事警察大隊、新北市政府警察局新
    莊分局報告臺灣新北地方檢察署檢察官偵查起訴。　
    理  由
壹、程序方面：
一、審理範圍：
　　本案檢察官起訴被告王浩宇涉犯販賣第三級毒品未遂罪共3
    罪。原審審理後，認被告係犯共同持有第三級毒品純質淨重
    五公克以上罪（1罪）、販賣第三級毒品未遂罪（2罪）。檢
    察官未上訴，被告上訴後，就販賣第三級毒品未遂罪（2罪
    ）部分撤回上訴，是本院審理範圍為原審判決被告共同持有
    第三級毒品純質淨重五公克以上罪部分。
二、證據能力部分：
　  本件認定事實所引用之卷內所有人證、文書證據暨物證，並
    無證據證明係公務員違背法定程序所取得，檢察官、被告及
    其辯護人於本院審理時迄至言詞辯論終結時止，對證據能力
    一節亦均未提出異議，故均得引為本案證據，合先說明。
貳、認定犯罪事實所憑之證據及理由：
　　上開事實，業據被告坦承不諱（偵字第27598號卷第9、297
    頁、原審卷第152、256頁），又附表編號4、5、7、8所示之
    物為被告所有，亦據證人陶星儒於警詢中證述明確（偵字第
    27598號卷第17頁），並有如附表編號4、5、7、8所示之物
    扣案可佐。復有原審108年度聲搜字第1385號搜索票、新北
    市政府警察局刑事警察大隊搜索扣押筆錄、扣押物品目錄表
    、現場照片57張、房屋租賃契約書等件附卷可參（偵字第27
    598號卷第41、43～51、57～61、67～96、127～135頁）。再附
    表編號4、5所示之愷他命2包、附表編號7、8所示之果汁包2
    6包，經鑑定結果分別含有第三級毒品愷他命、4-甲基甲基
    卡西酮、芬納西泮等成分（重量、成分及鑑定書等，詳如附
    表所載），足認被告任意性自白與事實相符，堪值採信。綜
    上，被告犯行堪予認定，應依法論科。　　
參、論罪：　　
一、新舊法比較：
　　按行為後法律有變更者，適用行為時之法律，但行為後之法
    律有利於行為人者，適用最有利於行為人之法律，刑法第2
    條第1項定有明文。被告行為後，毒品危害防制條例業於109
    年1月15日修正公布，並於109年7月15日施行。修正前毒品
    危害防制條例第11條第5項規定：「持有第三級毒品純質淨
    重二十公克以上者，處3年以下有期徒刑，得併科新臺幣30
    萬元以下罰金。」修正後毒品危害防制條例第11條第5項則
    規定：「持有第三級毒品純質淨重五公克以上者，處2年以
    下有期徒刑，得併科新臺幣20萬元以下罰金。」因修正前毒
    品危害防制條例第11條第5項之法定刑「3年以下有期徒刑，
    得併科新臺幣30萬元以下罰金」，較修正後之法定刑「2年
    以下有期徒刑，得併科新臺幣20萬元以下罰金」為重，依刑
    法第2條第1項但書之規定，應適用修正後毒品危害防制條例
    第11條第5項之規定。
二、核被告所為，係犯修正後毒品危害防制條例第11條第5項之
    持有第三級毒品純質淨重五公克以上罪。又愷他命、4-甲基
    甲基卡西酮、芬納西泮均係毒品危害防制條例第2條第2項第
    3款規定列管之第三級毒品，被告同時持有之毒品雖有區別
    ，然於法律評價之意義皆屬第三級毒品，其同時持有不同品
    項之同級毒品，所造成之法益風險仍屬同一，屬同罪名，要
    無複數法益受害之現象，即無想像競合之適用，自僅構成單
    純持有第三級毒品純質淨重五公克以上一罪。
三、按實質上或裁判上一罪之案件，檢察官就犯罪事實一部起訴
    者，依刑事訴訟法第267條規定，其效力及於全部，受訴法
    院基於審判不可分原則，對於未經起訴之其餘事實，應合一
    審判，此為犯罪事實之一部擴張；同理，檢察官所起訴之全
    部事實，經法院審理結果認為一部不能證明犯罪或行為不罰
    時，僅於判決理由內說明不另為無罪之諭知，毋庸於主文內
    為無罪之宣示，此為犯罪事實之一部縮減。至於刑事訴訟法
    第300條所規定，有罪之判決，得就起訴之犯罪事實，變更
    檢察官所引應適用之法條者，係指法院在事實同一之範圍內
    ，不變更起訴之犯罪事實；亦即在不擴張及減縮原訴之原則
    下，於不妨害基本社會事實同一之範圍內，始得自由認定事
    實，適用法律。三者不能混為一談。詳言之，檢察官依實質
    上或裁判上一罪起訴之甲、乙事實，經法院審理結果，如認
    為甲事實不能證明其犯罪或屬不罰，但係犯有實質上或裁判
    上一罪關係之乙、丙事實時。關於甲事實部分，為犯罪事實
    之減縮，僅於理由說明，不另為無罪之諭知；關於丙事實部
    分，則為犯罪事實之擴張，依審判不可分原則，應合一審判
    ，均不發生變更起訴法條問題（最高法院97年台上字第6351
    號判決意旨參照）。本案檢察官雖認被告係犯毒品危害防制
    條例第4條第6項、第3項之販賣第三級毒品未遂罪嫌，本院
    則認定被告係犯持有第三級毒品純質淨重五公克以上罪，為
    事實之減縮，依上開說明，無庸變更起訴法條。至於被告不
    構成販賣第三級毒品未遂罪，本院不另為無罪之諭知（詳下
    述）。
肆、不另為無罪部分：
一、公訴意旨另認：被告持有事實欄一所示之第三級毒品愷他命
    、摻有第三級毒品4-甲基甲基卡西酮、芬納西泮之果汁包，
    均係基於販賣之犯意而向他人購入，伺機販賣予不特定之人
    牟利，因認被告涉犯毒品危害防制條例第4條第6項、第3項
    之販賣第三級毒品未遂罪嫌。
二、按犯罪事實應依證據認定之，無證據不得認定犯罪事實；被
    告或共犯之自白，不得做為有罪判決之唯一證據，仍應調查
    其他必要之證據，以察其是否與事實相符；不能證明被告犯
    罪或其行為不罰者，應諭知無罪之判決，刑事訴訟法第154
    條第2項、第156條第2項、第301條第1項前段分別定有明文
    。又事實之認定，應憑證據，如未能發現相當證據，或證據
    不足以證明，自不能以推測或擬制之方法，為裁判基礎；且
    認定不利於被告之事實須依積極證據，苟積極證據不足為不
    利於被告事實之認定時，即應為有利於被告之認定；另認定
    犯罪事實所憑之證據，雖不以直接證據為限，間接證據亦包
    括在內，然而無論直接證據或間接證據，其為訴訟上之證明
    ，須於通常一般之人均不致有所懷疑，而得確信其為真實之
    程度者，始得據為有罪之認定，倘其證明尚未達到此一程度
    ，而有合理之懷疑存在，無從使事實審法院得為有罪之確信
    時，即應由法院為諭知被告無罪之判決（最高法院40年台上
    字第86號、30年上字第816號、76年台上字第4986號判例意
    旨參照）。而所謂補強證據，雖非限於直接證據，亦非以證
    明犯罪構成要件之全部事實為必要，惟仍須得以佐證自白之
    犯罪非屬虛構，保障所自白事實之真實性，須與被告之自白
    為綜合判斷，足以認定犯罪事實者，始得認定為補強證據。
    再按所謂販賣行為，須有營利之意思，方足構成。刑罰法律
    所規定之販賣罪，類皆為①意圖營利而販入，②意圖營利而販
    入並賣出，③基於販入以外之其他原因而持有，嗣意圖營利
    而賣出等類型。從行為階段理論立場，意圖營利而販入，即
    為前述①②販賣罪之著手，至於③之情形，則以另行起意販賣
    ，向外求售或供買方看貨或與之議價時，或其他實行犯意之
    行為者，為其罪之著手。而販賣行為之完成與否，胥賴標的
    物之是否交付作為既、未遂之標準（最高法院101年度第10
    次刑事庭會議㈠決議要旨參照）。又持有毒品之原因非僅一
    端，或基於販賣營利之目的販入毒品而持有、或基於非營利
    之目的而取得毒品並持有，如無確切證據，自不得僅憑持有
    毒品之數量多寡，施用毒品前科有無，或有查獲相關工具等
    情狀，即推定行為人係基於營利目的而販入毒品（最高法院
    101年台上字第1781號刑事判決、100年台上字第6603號刑事
    判決意旨參照）。
三、公訴意旨認被告與原審同案被告陶星儒所為係犯販賣第三級
    毒品未遂罪，係以被告王浩宇之供述、原審同案被告陶星儒
    之自白、新北市政府警察局刑事警察大隊搜索扣押筆錄、扣
    押物品目錄表、扣案物品照片、臺北榮民總醫院108年10月2
    5日北榮毒鑑字第C0000000-Q號毒品純度鑑定書㈠㈡、北榮毒
    鑑字第C0000000號毒品成分鑑定書、北榮毒鑑字第C0000000
    -Q號毒品純度鑑定書、內政部警政署刑事警察局108年10月2
    2日刑鑑字第1080086859號鑑定書、108年10月14日刑鑑字第
    1080086860號鑑定書及附表扣案物為據。經查：
  ㈠被告於警詢時供稱：我的部分是毒品愷他命2包(總毛重71.09
    公克）、毒品果汁包(總毛重210公克）等語（偵字27598號
    卷一第9頁）；於偵查時稱：為警查扣71公克愷他命、26包
    毒品咖啡包、手機2支、電子磅秤2台、現金8萬2,000元及點
    鈔機等物是我的等語（偵字27598號卷一第297頁）；於原審
    準備程序時係稱：「否認檢察官起訴之犯罪事實一部分，查
    獲的愷他命、毒品果汁包是我自己要施用的，分裝是我要克
    制自己每天使用的量。現場愷他命、毒品果汁包都是我購買
    來的。陶星儒所持有之愷他命、果汁包我不知道是怎麼來的
    ，不是我給他的。」等語（原審卷第152頁）；於原審審判
    期日則稱：「就犯罪事實一持有第三級毒品純質淨重20公克
    以上承認，否認販賣」等語（原審卷第256頁），始終供稱
    僅持有附表編號4、5、7、8所示之毒品，至其他扣案愷他命
    及毒品果汁包，非其所持有。故被告未承認與陶星儒共同持
    有附表編號1至3、6所示毒品，更遑論有與陶星儒販賣第三
    級毒品之意圖。
  ㈡原審同案被告陶星儒固供稱其與被告意圖營利而共同販入附
    表編號1至8所示之第三級毒品等語。然觀諸陶星儒歷次供述
    如下：
  ⒈於警詢供稱：扣案如附表編號1至3、6所示愷他命及果汁包均
    為我所有，我自己有施用也有用來販賣。愷他命1包1公克，
    販售價額為1,700元，毒品果汁包則是1包450元。毒品都是
    由王浩宇提供，由我及張鈺晟出貨，販售毒品所得全數交給
    王浩宇，王浩宇再分帳給我。100公克愷他命販售利潤約2萬
    至3萬元，我再將其中5千至8千元交給張鈺晟。現場查扣之5
    7,000元是我販售愷他命所得，尚未回帳給王浩宇。我行動
    電話備忘錄所載「酒單110000；撲克牌23000」分別是愷他
    命及果汁包這一檔期尚未回給王浩宇的金額。王浩宇最後一
    次販賣愷他命給我是於108年8月23日在新北市○○區○○街00巷
    0弄0號7樓，交易100公克愷他命、交易價額為16萬元。王浩
    宇最後一次販賣毒品果汁包給我，則是於108年8月20日在上
    址，交易200包果汁包、每包價額為230元等語（偵卷27598
    號卷第15～25頁）。
　⒉於偵查中則稱：扣案如附表編號1至3、6所示愷他命及果汁包
    均為我向王浩宇購買的，我要拿來販賣使用。王浩宇於108
    年2月承租本案租屋處，王浩宇會去進貨毒品，王浩宇會將1
    00公克愷他命給我，由我分裝每袋約1公克或1.2公克，並提
    供我1支內含客戶名單之手機。100公克愷他命及100包果汁
    包約可在3天銷售完畢。愷他命1袋約1,500至1,700元、果汁
    包1包約400至450元。我最後一次向王浩宇拿愷他命是在108
    年8月23日，其中愷他命販售之5萬多元已經先給王浩宇，總
    計將100公克愷他命出售完畢需回帳給王浩宇16萬元。最後
    一次拿果汁包則是在108年8月20日取得200包果汁包，我已
    經賣掉100多包，尚欠王浩宇2萬3千多元。我遭查扣之愷他
    命及果汁包就是尚未出售的等語（偵字第27598號卷第288～2
    89頁）。
　⒊於原審審理中結證稱：附表編號1至3、6所示愷他命及毒品果
    汁包均是王浩宇給的，查扣之現金5萬7千元部分是我個人所
    有，部分是販賣毒品所得。愷他命100公克、果汁包100包各
    算1檔，販售後之金錢我會先交給王浩宇，王浩宇再將獲利
    部分分給我。愷他命1包1克價額約1,500元至1,700元，果汁
    包1包約400元至450元，價格都是王浩宇決定。我大概幫王
    浩宇賣了約6個月，我大約3天就會回帳給王浩宇，愷他命獲
    利約2萬至3萬元、果汁包則忘了。最後一次向王浩宇拿愷他
    命100公克是於108年8月23日，拿果汁包200包則是於108年8
    月20日。上述愷他命100公克及果汁包200包必須回帳給王浩
    宇16萬元等語（原審卷第234～242頁）。
　　經核原審同案被告陶星儒前後所稱扣案毒品之用途（究係供
    己施用抑或全部用以販售）、最後一次應回帳以及尚未回帳
    之數額等節，歷次供述內容歧異，其證詞之憑信性實有可疑
    。且扣案之陶星儒之手機內「備忘錄」中，有「老闆：8000
    」、「酒單錢：110000」、「撲克牌：23000」等紀錄，而
    陶星儒稱上開內容為其販賣毒品後，需要回給被告的錢。但
    上開內容未提及可資辨識老闆為被告，或與毒品交易有關，
    故無法單憑以陶星儒之陳述，即認被告有如陶星儒所述販賣
    毒品之方式，亦無法證明附表編號1至8所示之毒品，為其二
    人共同持有。再被告之辯護人於原審審理中提出被告於108
    年8月19日至同月23日在軍營接受教育召集證明詰問證人陶
    星儒，證人陶星儒則改稱200包果汁包是被告於入營前提前
    交付等語（原審卷第241頁），益見其所述未與客觀事實相
    符，故有疑義。則在無其他補強證據足資證明原審同案被告
    陶星儒自白之真實性，自難逕以陶星儒有瑕疵之自白，而遽
    認陶星儒所述如附表編號1至8所示第三級毒品均為被告所購
    入，並基於以營利之犯意而販入，由其二人共同持有，再伺
    機交由陶星儒轉售他人之事實。
  ㈢至扣案如附表編號1至8所示之物及前揭鑑定書、搜索扣押筆
    錄、扣押物品目錄表、查獲現場照片等證據，固足證明被告
    與陶星儒於108年8月28日在本案租屋處為員警查獲持有如附
    表編號1至8「鑑定結果」欄所示第三級毒品成分之事實。然
    審諸持有毒品之原因非僅一端，或基於販賣營利之目的販入
    毒品而持有、或基於販賣營利「以外」之其他目的而取得毒
    品並持有，皆屬可能，參以施用毒品者購入毒品之動機、標
    的、種類、數量，因人因案各有差異，未可一概而論，或因
    雙方資力、情誼深淺、可提供數量、市場行情及查緝嚴謹與
    否等節，迭生歧異，本無規律可循，自難僅以被告與陶星儒
    各自持有第三級毒品之情事，即遽認被告與陶星儒係為營利
    而販入。另扣案之電子磅秤、吸食器等物，亦為一般施用或
    持有毒品者慣常使用之物，尚難據此逕認係被告欲供販毒所
    用之物，而為其不利之認定。此外，綜觀本案全部卷證資料
    ，除扣得如附表所示之第三級毒品以及前開扣案之物品外，
    並無任何購毒者之指訴，亦未查獲被告與陶星儒販賣毒品之
    名單或帳冊，亦乏事證可認被告與陶星儒嗣已著手散布販賣
    毒品交易訊息、尋覓買家等行為，而著手於販賣行為之實施
    。參酌上開決議意旨，自難認其行為已構成販賣第三級毒品
    未遂罪。公訴意旨認被告與陶星儒基於意圖營利而販入附表
    編號1至8所示第三級毒品，本院原應為無罪之諭知，然公訴
    意旨認此部分與前揭論罪之被告持有第三級毒品純質淨重5
    公克以上罪部分具有吸收關係，為裁判上一罪，爰不另為無
    罪之諭知。　
伍、撤銷改判之理由：
一、原判決以被告與陶星儒犯共同持有第三級毒品純質淨重五公
    克以上罪之事證明確，予以論罪科刑，固非無見。惟：
　㈠被告堅詞否認與陶星儒共同犯持有第三級毒品純質淨重五公
    克以上罪，辯稱：其僅持有附表編號4、5、7、8所示之毒品
    ，至於附表編號1至3、6所示之毒品為陶星儒所有，非其與
    陶星儒共同持有等語。經查：
　⒈原判決以被告於原審審理中就與陶星儒共同持有第三級毒品
    純質淨重五公克以上之犯行坦承不諱（原判決第5頁），然
    被告於原審準備程序及審判期日之陳述已如前述，並未承認
    有與陶星儒共同持有第三級毒品之事實。而其辯護人更為被
    告辯護稱：「另外檢座提及被告王浩宇以及陶星儒遭扣得咖
    啡包（按指果汁包，下同）之包裝是完全相同，但實際上毒
    品包裝相同之可能性甚多，毒品製造商為了增加商品在市場
    評價，都會以同一圖案向工廠訂製咖啡包外包裝，所以不能
    認為單以品項包裝相同即認為陶星儒所持有毒品是王浩宇提
    供等語（原審卷第258頁），否認陶星儒持有之毒品與被告
    有關。故應認被告於原審審理時僅承認罪名，並未坦承與陶
    星儒共同持有附表編號1至8所示之第三級毒品之事實。故原
    判決認定被告坦承不諱，容有誤會。
　⒉被告於警詢時供稱：我的部分是毒品愷他命2包(總毛重71.09
    公克）、毒品果汁包(總毛重210公克）等語（偵字27598號
    卷一第9頁）；於偵查時稱：為警查扣71公克愷他命、26包
    毒品咖啡包、手機2支、電子磅秤2台、現金8萬2,000元及點
    鈔機等物是我的等語（偵字27598號卷一第297頁）；於原審
    審理中之供述則如前所述（原審卷第152、256頁），始終供
    稱僅持有附表編號4、5、7、8所示之毒品，至其他扣案愷他
    命及毒品果汁包，非其所持有。
　⒊證人陶星儒之陳述有瑕疵，除難證明其與被告有共意圖販賣
    第三級毒品外，亦無法認定附表編號1至8之物為其二人共同
    持有。　
　⒋按刑法上所謂之持有，係指將物品置於自己實力支配之下，
    而執持占有之謂，悉言之，持有者主觀上不僅要有對該物品
    執持占有的意思，客觀上對於自己持有的物品也必須能有實
    際掌控、處分、使用或毀棄之事實上能力（即所謂之實力支
    配，與法律上有無適法權利無涉），方該當於持有之概念。
    反面言之，單純物理距離上的接近，不足以構成持有關係，
    縱或某物品進入某甲之私人領域內，苟某甲並不具備實際掌
    控、處分、使用或毀棄該物品之事實上處分能力，亦不能認
    某甲係持有該物品。查證人陶星儒於原審審理時結證稱：扣
    押物品目錄表上記載之毒果汁7包（按指在新北市○○區○○街0
    0巷0弄0號7樓扣得部分，即附表編號6毒品果汁包12包中之7
    包【另5包是在新北市○○區○○路000號衛福部臺北醫院停車場
    陶星儒車上扣得】）、現金5萬7千元（按指附表編號9），
    是我簽名，東西是我的。檢察官提示偵卷第69頁現場照片桌
    上這些毒品即客廳的毒品不是我的。23包K他命、7包毒果汁
    包是在我的房間被查扣的。王浩宇手上拿的毒果汁包，是他
    自己的房間的等語明確（原審卷第234～235頁），核與警方
    於被告、證人陶星儒各自房間內搜索之現場照片4紙相符（
    偵字第27598號卷第70～71頁）。另有毒品果汁包5包係在新
    北市○○區○○路000號衛福部臺北醫院停車場陶星儒車上扣得
    ，亦有搜索扣押筆錄、扣押物品目錄表、現場照片5張可稽
    （偵字第27598號卷第57～61、94～96頁），足認警方係分別
    在本案租屋處被告房間內扣得附表編號4、5、7、8所示之物
    ，在本案租屋處陶星儒房間內及衛福部臺北醫院停車場陶星
    儒車上則扣得附表編號1至3、6所示之物等事實。又被告與
    證人陶星儒雖為同住一屋，然各自有使用之房間，基於使用
    權人的地位及個人隱私領域，各自房間為被告與證人陶星儒
    固定使用之獨立空間，是被告即使與證人陶星儒同住，然被
    告未與證人陶星儒共用同一房間，則被告即不得無故進入證
    人陶星儒所使用之房間。顯然證人陶星儒之房間內毒品始終
    均在證人陶星儒之持有支配範圍，另證人陶星儒使用之車輛
    ，亦無證據證明被告可任意使用，則被告客觀上得否實力支
    配證人陶星儒房間、車輛內之私人領域之本案毒品，顯有疑
    義。是警方既未在被告與證人陶星儒共同生活使用之區域查
    扣本案毒品，即難認其2人共同持有上開毒品。　　
　⒌從而，本案除證人陶星儒供述不一之證詞外，並無其他證據
    足以證明本案所有扣案之毒品係由被告與陶星儒共同持有，
    自不得僅因證人陶星儒不利被告之證述，即認定本案所有扣
    案之毒品為其二人共同持有，而應認係分別持有。
　㈡綜上，被告係單獨持有附表編號4、5、7、8所示之物。原判
    決未予詳查，遽認被告係與證人陶星儒共同持有附表編號1
    至8所示之物，予以論罪科刑，容有未洽。被告上訴意旨就
    此指摘原判決不當，為有理由，自應由本院將原判決此部分
    及所定應執行刑部分予以撤銷改判。
二、爰以行為人之責任為基礎，審酌被告持有附表編號4、5、7
    、8所示第三級毒品純質淨重高達59.6707公克，對於社會潛
    在危害大，幸被告持有之第三級毒品為警查獲，對整體社會
    並未造成不可挽回的嚴重侵害；兼衡被告自述就讀大學之智
    識程度，之前從事餐飲、電腦維修工作、未婚、現無須扶養
    之人之生活經濟狀況等情（原審卷第259頁），暨其犯後坦
    承犯行之態度、犯罪動機、目的、手段、情節等一切情狀，
    量處如主文第2項所示之刑，並諭知易科罰金之折算標準。
三、沒收：
　㈠按沒收標的為違禁物時，因違禁物本身具社會危害性，重在
    除去。故刑法第38條第1項規定，不問屬於犯罪行為人與否
    ，沒收之（最高法院107年度台上字第2697號判決參照）。
    次按毒品危害防制條例第18條第1項後段規定，查獲之第三
    級、第四級毒品，無正當理由而擅自持有者，沒入銷燬之；
    此應沒入銷燬之毒品，專指查獲施用或持有（未成罪）之第
    三級、第四級毒品而言；倘屬同條例相關法條明文規定處罰
    之犯罪行為，即非該條項應依行政程序沒入銷燬之範圍；再
    同條例對於查獲之製造、運輸、販賣、意圖販賣而持有、以
    非法方法使人施用、引誘他人施用及轉讓、持有一定數量以
    上第三級、第四級毒品之沒收，並無特別規定，如其行為已
    構成犯罪，則該毒品即屬不受法律保護之違禁物，應回歸刑
    法之適用（最高法院98年度台上字第2889號、99年度台上字
    第2733號判決意旨參照）。查扣案附表編號4、5、7、8所示
    之物，係被告犯持有第三級毒品純質淨重5公克以上之罪之
    第三級毒品，均經鑑驗屬實，屬違禁物，揆諸上開規定，均
    應依刑法第38條第1項規定，在各該罪刑下宣告沒收。至因
    鑑驗用罄部分，既已滅失，無庸另為沒收之諭知。又用以盛
    裝附表編號4、5、7、8毒品之外包裝袋，以現今採行之鑑驗
    方式，其內均會殘留微量毒品而無法獨立析離，亦應依刑法
    第38條第1項規定，併宣告沒收之。
　㈡至附表編號9至11所示之物，為陶星儒所有之物，編號13被告
    否認為其所有；另附表編號12、14、15所示之物，雖為被告
    所有，但卷內查無證據足資證明與本案犯行相關聯，均不予
    宣告沒收。
據上論斷，應依刑事訴訟法第369條第1項前段、第364條、第299
條第1項前段，判決如主文。
本案經檢察官陳詩詩提起公訴，檢察官吳慧蘭到庭執行職務。
中　　華　　民　　國　　110 　年　　9 　　月　　28　　日
                  刑事第七庭    審判長法　官  孫惠琳
                                      法　官  連雅婷
                                      法　官  張育彰
以上正本證明與原本無異。
被告不得上訴。
檢察官如不服本判決，應於收受送達後20日內向本院提出上訴書
狀，其未敘述上訴之理由者並得於提起上訴後20日內向本院補提
理由書（均須按他造當事人之人數附繕本）「切勿逕送上級法院
」。
                                      書記官  蔡麗春
中　　華　　民　　國　　110 　年　　9 　　月　　28　　日

附錄：本案論罪科刑法條全文　　　　　　　　　　　　　　　
毒品危害防制條例第11條
持有第一級毒品者，處3年以下有期徒刑、拘役或新臺幣30萬元
以下罰金。
持有第二級毒品者，處2年以下有期徒刑、拘役或新臺幣20萬元
以
下罰金。
持有第一級毒品純質淨重十公克以上者，處1年以上7年以下有期
刑，得併科新臺幣1百萬元以下罰金。
持有第二級毒品純質淨重二十公克以上者，處6月以上5年以下有
期徒刑，得併科新臺幣70萬元以下罰金。
持有第三級毒品純質淨重五公克以上者，處2年以下有期徒刑，
得併科新臺幣20萬元以下罰金。
持有第四級毒品純質淨重五公克以上者，處1年以下有期徒刑，
得併科新臺幣10萬元以下罰金。
持有專供製造或施用第一級、第二級毒品之器具者，處1年以下
有期徒刑、拘役或新臺幣10萬元以下罰金。 

附表
編號         名稱    鑑定結果  證據出處/備註  扣案地點 1（起訴書之犯罪事實一） 愷他命1包（含外包裝1包）（檢體編號C0000000-0，淡黃色晶體1包，驗前毛重20.2764公克，驗前淨重19.4778公克，取樣0.0351公克鑑定用罄，驗餘淨重19.4427公克） 檢出第三級毒品愷他命成分，測得愷他命純度79.2%。純質淨重為15.4264公克。 臺北榮民總醫院108年10月25日北榮毒鑑字第C0000000-Q號毒品純度鑑定書（一）（偵字第35955號卷第87頁） 本案租屋處陶星儒房間內 2（起訴書之犯罪事實一） 愷他命8包（含外包裝8包）（檢體編號C0000000-0，白色或透明晶體8包，驗前總毛重8.4044公克，驗前總淨重6.4380公克，取樣0.0429公克鑑定用罄，驗餘總淨重6.3951公克） 檢出第三級毒品愷他命成分，測得愷他命純度78.3%。純質淨重為5.0410公克。 同上開鑑定書（同上開卷第87頁） 本案租屋處陶星儒房間內 3（起訴書之犯罪事實一） 愷他命14包（含外包裝14包）（檢體編號C0000000-0，白色或透明晶體14包，驗前總毛重14.6327公克，驗前總淨重11.3418公克，取樣0.0422公克鑑定用罄，驗餘總淨重11.2996公克） 檢出第三級毒品愷他命成分，測得愷他命純度76.1%。純質淨重為8.6311公克。 臺北榮民總醫院108年10月25日北榮毒鑑字第C0000000-Q號毒品純度鑑定書（二）（偵字第35955號卷第89頁） 本案租屋處陶星儒房間內 4（起訴書之犯罪事實一） 愷他命1包（含外包裝1包）（檢體編號C0000000-0，淡黃色晶體1包，驗前毛重69.7889公克，驗前淨重68.5459公克，取樣0.0358公克鑑定用罄，驗餘淨重68.5101公克） 檢出第三級毒品愷他命成分。測得愷他命純度81.4%，純質淨重為55.7964公克。 臺北榮民總醫院108年10月25日北榮毒鑑字第C0000000-Q號毒品成分鑑定書（偵字第36491號卷第71頁） 本案租屋處被告房間內 5（起訴書之犯罪事實一） 愷他命1包（含外包裝1包）（檢體編號C0000000-0，白色粉末1包，驗前毛重1.2236公克，驗前淨重0.4092公克，取樣0.0218公克鑑定用罄，驗餘淨重0.3874公克） 檢出第三級毒品愷他命成分。測得愷他命純度76.8% ，純質淨重為0.3143公克。 同上開鑑定書（同上開卷第71頁） 本案租屋處被告房間內 6（起訴書之犯罪事實一） 毒品果汁包12包（含外包裝12包）（紅色及白色包裝，外觀型態均相似，經檢視內含淡黃色粉末，驗前總毛重90.70公克，驗前總淨重80.26公克，取樣1.67公克鑑定用罄，驗餘總淨重78.59公克） 檢出第三級毒品4-甲基甲基卡西酮及微量三級毒品芬納西泮等成分，測得4-甲基甲基卡西酮純度約2%，驗前總純質淨重約1.60公克。 內政部警政署刑事警察局108年10月22日刑鑑字第1080086859號鑑定書（偵字第35955號卷第91～92頁） 其中7包係在本案租屋處陶星儒房間內扣得；其餘5包在衛福部臺北醫院停車場陶星儒車上扣得 7（起訴書之犯罪事實一） 毒品果汁包22包（含外包裝22包）（編號1至22，紅色及白色包裝，外觀型態均相似，經檢視內含米白色粉末，驗前總毛重167.64公克，驗前總淨重149.60公克，取樣1.32公克鑑定用罄，驗餘總淨重148.28公克） 檢出第三級毒品4-甲基甲基卡西酮成分，測得4-甲基甲基卡西酮純度約2%，驗前總純質淨重約2.99公克。 內政部警政署刑事警察局108年10月14日刑鑑字第1080086860號鑑定書（偵字第36491號卷第73～74頁） 本案租屋處被告房間內 8（起訴書之犯罪事實一） 毒品果汁包4包（含外包裝4包）（編號23至26，黑色及白色包裝，外觀型態均相似，經檢視內含粉紅色粉末，驗前總毛重32.77公克，驗前總淨重28.97公克，取樣1.22公克鑑定用罄，驗餘總淨重27.75公克） 檢出第三級毒品4-甲基甲基卡西酮成分，測得4-甲基甲基卡西酮純度約2%，驗前總純質淨重約0.57公克。 同上開鑑定書（同上開卷第73～74頁） 本案租屋處被告房間內 9（起訴書之犯罪事實一） 現金57,000元  陶星儒所有，無證據證明與本案相關聯，不予宣告沒收。  10（起訴書之犯罪事實一） IPHONE XR手機1支（IMEI：000000000000000 ）  陶星儒所有，無證據證明與本案相關聯，不予宣告沒收。  11（起訴書之犯罪事實一） IPHONE 6手機1支（IMEI：000000000000000）  陶星儒所有，無證據證明與本案相關聯，不予宣告沒收。  12（起訴書之犯罪事實一） 手機1支（IMEI：000000000000000）  王浩宇所有，無證據證明與本案相關聯，不予宣告沒收。  13（起訴書之犯罪事實一） 手機1支（IMEI：000000000000000）  無證據證明與本案相關聯，不予宣告沒收。  14（起訴書之犯罪事實一） 電子磅秤、K盤、卡片、點鈔機  王浩宇所有，無證據證明與本案相關聯，不予宣告沒收。  15（起訴書之犯罪事實一） 現金82,000元  王浩宇所有，無證據證明與本案相關聯，不予宣  告沒收。